臺灣板橋地方法院民事判決　　　　　　　100年度訴字第214號
原　　　告　張衛成
被　　　告　林振東
上列當事人間請求侵權行為損害賠償事件，本院於中華民國100
年4 月8 日言詞辯論終結，判決如下：
    主      文
被告應給付原告新臺幣貳拾伍萬捌仟佰捌拾元，及自民國一百
年一月二十一日起至清償日止，按年息百分之五計算之利息。
原告其餘之訴駁回。
訴訟費用由被告負擔三分之一，餘由原告負擔。
本判決第一項得假執行。
    事實及理由
一、本件被告未於言詞辯論期日到場，核無民事訴訟法第386 條
    所列各款情形，依原告之聲請，由其一造辯論而為判決。
二、原告主張：
  (一)原告於民國98年12月21日，在新北市○○區○○路297 號，
    遭被告及訴外人吳禹興、陳囿中圍毆，致受有右肩岬骨骨折
    、右肩挫傷、頭部挫傷、頭部撕裂傷（腦震盪）、右上額部
    撕裂傷及腹部鈍傷等傷害，經送醫急診住院。被告刑事部分
    ，雖經臺灣板橋地方法院檢察署（下稱板橋地檢署）以99
    年度偵續字第367 號終結，認被告涉犯刑法第277 條第1 項
    之傷害罪，因原告已撤回對陳囿中之告訴，基於告訴不可分
    原則，而為不起訴處分，然就民事部分，原告仍得請求被告
    負損害賠償責任。
  (二)原告請求損害賠償明細如下：
    1.原告因傷先後至亞東醫院、廣川醫院、漢邦中醫診所、清
      水健全中醫診所、陳鴻翔中醫診所治療，共支付醫藥費新
      臺幣（下同）7,318 元，住院衣物用品1,592 元，看護費
      2 萬元，住院伙食費1,530 元，往返醫院交通費6,300 元
      ，醫療保健成藥23,000元，合計59,740元。
    2.受傷期間2 個月無法工作，損失薪資104,000 元。
    3.原告因傷造成右肩無法上舉（肩部粘連囊炎五十肩）後遺
      症，原任職塔式吊車高空作業，工作時須攀爬之高度約20
      公至40公尺，因右肩關節活動受限無法上舉攀爬，需停職
      復健至痊癒才能恢復原工作，原任職公司藉故以業務緊縮
      為由，於99年4 月10日與原告終止勞動契約。原告復健期
      間薪資損失由99年4 月10日算至99年12月10日止，為8 個
      月，計416,000 元。
    4.原告治療復健期間將近1 年，期間承受醫療、復健，精神
      上受有痛苦。另復健治療後，右手上舉攀爬行動仍然困難
      ，目前仍無法再從事原任職工作需再行復健，僅能從事保
      全、警衛等一般勞動工作，每月所得為2 萬元左右，增加
      生活經濟負擔，為此請求慰撫金15萬元。
  (三)以上各項請求賠償金額合計729,740 元，爰依侵權行為之法
    律關係，提起本件訴訟。併為聲明：被告應給付原告729,74
    0 元及自起訴狀繕本送達翌日起至清償日止，按年息百分之
    5 計算之利息。
三、被告經合法通知未於言詞辯論期日到場，據其所提出之答辯
    狀，其陳述略以：依板橋地檢署99年度偵字第5017號不起訴
    處分書所載，被告堅決否認有何傷害原告情事，原告指訴僅
    有驗傷單及其妻王美燕之證述，然質之證人即在肇事檳榔攤
    斜角經營檳榔攤之周煜智並未見互毆事實，原告供述被毆打
    後又趨前表達善意一節有違常理，而原告酒後前往衝突地點
    係將與前妻羅季芳（被告現任妻子）所生之兩個小孩帶來找
    被告談判，雖有衝突，但證人王美燕為原告之妻，證詞難免
    偏，且查無其他積極事證，依全盤證據綜合評價，顯不足認
    定被告確有足夠犯罪嫌疑，因而為不起訴處分；後雖經原告
    聲請再議，發回續行偵查，然於偵查過程中，原告撤回同案
    被告陳囿中之告訴，基於偵查不可分原則，板橋地檢署再度
    以99年度偵續字第367 號不起訴處分書為不起訴處分在案，
    故原告之訴顯無法律上依據。又若鈞院仍認原告請求有理，
    然應併考量下列事項：(一)本案被告有3 人，責任應由3 人均
    攤，不能選擇性僅要求被告1 人負擔；(二)本案發生原因係因
    原告挑釁所致，原告與有過失，應審酌雙方過失比例，就損
    害賠償為相抵，方為公允；(三)原告僅提出診斷書1 紙為憑，
    然其醫藥費之請求，竟有亞東醫院、廣川醫院、漢邦中醫診
    所、清水健全中醫診所、陳鴻翔中醫診所等5 醫院之醫藥費
    ，究竟受傷幾次，顯與事理不合；(四)原告挑釁吳禹興、陳囿
    中衝突地點係被告所經營之檳榔攤，造成檳榔攤生財器具及
    檳榔、飲料等貨品之毀損及兩天無法營業（約損失5 萬元左
    右），被告之損失應予扣抵；(五)原告受傷造成右肩無法上舉
    ，因而停職復健，又被解僱要求賠償薪資損失416,000 元部
    分，應就侵權行為與原告之離職間有相當因果關係負舉證責
    任；(六)原告另要求慰撫金15萬元一節，因本件原告不盡為人
    父母責任，執意將與前妻所生之2 個女兒送交前妻扶養，且
    一再挑釁，致引發衝突，到底是誰受害，竟敢空言請求精神
    慰撫金？其請求並無法律依據等語。併為答辯聲明：原告之
    訴駁回。
四、查原告主張其於98年12月21日，在新北市○○區○○路297
    號之檳榔攤前，遭被告及訴外人吳禹興、陳囿中3 人圍毆，
    致受有右肩岬骨骨折、右肩挫傷、頭部挫傷、頭部撕裂傷（
    腦震盪）、右上額部撕裂傷及腹部鈍傷等傷害，被告所涉刑
    事傷害罪嫌部分，因原告已撤回對陳囿中之告訴，基於告訴
    不可分原則，板橋地檢署檢察官已以99年度偵續字第367 號
    不起訴處分書為不起訴處分等情，有其提出之不起訴處分書
    影本1 件及診斷證明書影本4 件為證（見本院卷第5 至9 頁
    ），並經本院調閱上開偵查全卷查明屬實。被告則否認有共
    同毆打原告之事實，並以前開情詞置辯。是本件應審究者為
    ：(一)被告是否有共同毆打原告之侵權行為？(二)如有，則原告
    得請求被告賠償之金額為何？
五、關於被告是否有共同毆打原告之侵權行為部分：
  (一)原告於案發後之99年1 月2 日警訊時，即指訴：我遭被告林
    振東及其2 名友人毆打，被告是我前妻羅季芳現任先生，當
    天我送2 名女兒去羅季芳家住，羅季芳要我送到她檳榔攤，
    我與女兒及現任太太王美燕坐計程車，到達後，我害怕雙方
    會起衝突，故由我太太帶女兒下車，女兒自行進去檳榔攤，
    我在車內等太太上車離去。誰知被告看到我，便和他2 名友
    人衝在計程車旁，罵：「幹你娘」，一直要我下車，我顧忌
    太太及小孩安全，不得不下車，下車後，他們3 人便拳打腳
    踢，其中被告持鐵棒攻擊我，當時我覺得右肩很痛，無法舉
    起，他們3 人打完後即返還檳榔攤，我便至檳榔攤前向被告
    告知，我是送小孩過來，並非找他吵架，被告一聽不爽，便
    又與其2 名友人拉我至檳榔攤內繼續打，其中被告持鐵棒打
    我頭部數下，我便昏迷不醒了，我太太報警，被告及其2 名
    友人便逃離現場，伊也經由救護車送亞東醫院急救等語（見
    板橋地檢署99年度偵字第5017號偵查卷〈下稱5017號偵查卷
    〉第3 至5 頁），嗣於99年2 月24日偵訊時亦指稱：「（問
    ：98年12月21日晚上8 時35分在土城區青雲號298 號前發生
    何事？）當時我送女兒去前妻的，因之前與前妻涉訟，林振
    東對我懷恨在心，之前就有放話要打死我，結果就在那時我
    還在計程車內，林振東就從檳榔攤拿鐵棍出來，其餘兩名用
    拳頭，3 人一起圍毆我，後來因為我太太呼叫，他們才停手
    ，我就走上前去跟他們說，我是送女兒來不是來跟他們打架
    的，結果那一個捶我胸部的人，又把我拉進檳榔攤內圍毆我
    ，後來我太太跑去清水派出所報案，他們看到警察就跑了。
    」等語（見5017號偵查卷第19至20頁），核與證人即原告之
    妻王美燕於99年1 月16日警訊及99年2 月24日偵訊時證述之
    情節相符（見5017號偵查卷第6 至8 頁、第19至20頁），且
    證人即原告次女張彥苓於偵訊時亦證稱：「（當天）我姐、
    王美燕、爸爸一起到檳榔攤，我爸爸當時在車上，有一個人
    就過來叫我爸爸下車，兩個人打成一團，接著又有兩個人過
    來一起打我爸爸，其中一人拿鐵棍。我爸爸後來進去檳榔攤
    ，就跟在裡面的人打成一團，我們都在裡面，我只知道爸爸
    被打，我就趴在爸爸背上，結果有1 支鐵棍打到我身上，我
    有被打傷。王美燕有喊救命。」等語，另證人即原告長女張
    嘉欣於偵訊時亦證稱：「（當天）我們一起到檳榔攤，我爸
    爸在車上，有一個人先過來叫我爸爸下車，我爸下車後他們
    就打起來，接下來有兩個人衝過來，他們3 人一起打我爸，
    其中一人拿鐵棍，打完後他們就進入檳榔攤。我爸衝進檳榔
    攤，我和我妹、王美燕就跟在我後面，我就看到有兩個人打
    爸爸，一個人站在旁邊，林振東拿鐵棍打我爸，我認識林振
    東。我跟我妹就叫他們不要打，我妹有趴在爸爸身上，讓爸
    爸不要被打，結果我妹有被打到。」等語（以上見板橋地檢
    署99年度偵續字第367 號偵查卷〈下稱367 號偵查卷〉第16
    頁），另參酌前述亞東醫院出具之診斷證明書（見本院卷第
    6 頁）所載，原告確係因「頭部創傷、頭皮撕裂傷、右上頸
    部撕裂傷、腹部鈍傷、右肩挫傷」，於98年12月21日20時59
    分至亞東醫院急診縫合，經治療於翌日（22日）7 時50分離
    院，傷勢頗重等情，可見原告主張其於前揭時地遭被告與吳
    禹興、陳囿中3 人圍毆，尚非無稽，堪以採信。
  (二)被告雖否認有共同傷害原告之行為，惟其於99年2 月25日偵
    訊時係供稱：當時我是請原告下車來檳榔攤談，原告不下車
    ，我請了3 、4 次，原告女兒喊他下車才下車，當時我有2
    個小弟在檳榔攤幫忙，他一下車就拉我小弟吳禹興衣領並揮
    拳，2 人就打起來，我趕快把2 人拉開，並將吳禹興帶回店
    內，結果隔了10至20分鐘後，原告就持鐵棍衝進屋內，吳禹
    興就跟原告打起來，我在屋內因光線昏暗看不清楚，黑暗中
    就抱住一個拉開勸架，混亂中我也被打到，原告的傷是我小
    弟吳禹興打的，不是我打的等語（見5017號偵查卷第32頁）
    ，然證人陳囿中於99年2 月26日偵訊時則證稱：當時原告與
    他太太及2 個女兒坐計程車來，吳禹興就過去找原告下車，
    請了很多次都不下車，吳禹興就與原告大吵起來，原告就抓
    住吳禹興衣領口並揮拳打他臉部，我看到就趕快跑過去幫忙
    拉吳禹興，我聽到羅季芳的小孩說不要打她爸爸，被告就從
    檳榔攤跑出來幫忙拉吳禹興，原告太太就認為我們在打她先
    生，並出手打我及被告，後來拉開雙方，我們3 人就走回檳
    榔攤內，不久我聽到原告太太叫原告不要再進去，並抓住原
    告外套，原告就一揮手衝進屋內，其太太及女兒就一起進來
    ，我有用手去擋原告，他把我手推開，吳禹興就衝上前去打
    原告，一陳扭打後我看到原告隨手拿起東西，我就衝過去拉
    原告，被告也過來拉原告，混亂中原告太太有拿鐵棍打我，
    吳禹興與原告從沙發打到地上，被告就衝過來把原告手上東
    西搶過來，我就看原告摀著頭走出來，我拿衛生紙給原告擦
    ，他沒講話就倒在檳榔攤門口等語（見5017號偵查卷第39頁
    ），證人吳禹興於99年2 月26日偵訊時則證稱：當時我有去
    叫原告下車，他不下來，後來就下來並出手打伊，我也有還
    手，被告與陳囿中就過來拉我，後來我跟他們回檳榔攤，之
    後又看到3 個女的在拉原告，原告就衝過來，我就退到檳榔
    攤門口，我看到原告隨手拿東西，沒看清是什麼，我就隨手
    抄起地上的鐵棍並揮舞打至他的頭，後來我們鐵棍被被告搶
    走了，我們2 人就徒手互毆打到地上，被告及陳囿中出來拉
    我們就停止了，後來原告也走出去了等語（見5017號偵查卷
    第39至40頁），可見就當天原告與吳禹興如何發生毆打之情
    節，被告之供述與證人吳禹興、陳囿中之證詞顯有不符，況
    原告與吳禹興間並不認識，當時吳禹興僅到被告經營之檳榔
    攤幫忙顧店，經吳禹興於偵訊時證述明確（見367 號偵查卷
    第9 頁），倘如被告所辯當天是原告執意將與前妻所生之2
    個女兒送交前妻扶養，且一再挑釁，致發生衝突，則與原告
    發生衝突之對象應是被告，怎會是吳禹興？原告又何以會如
    被告所辯一下車就拉吳禹興衣領揮拳？另參酌陳囿中嗣已坦
    承有傷害原告之行為，並於99年10月15日與原告在新北市土
    城區調解委員會成立調解，同意賠償原告45萬元之情（見
    367 號偵查卷第78頁），益見被告所辯為不實，其有於前揭
    時地與吳禹興、陳囿中共同毆打原告成傷，應屬無疑。
  (三)至板橋地檢署檢察官99年度偵字第5017號不起訴處分書固認
    被告犯罪嫌疑不足，而為不起訴處分，惟刑事訴訟判決所認
    定之事實，固非當然有拘束民事訴訟判決之效力，但民事法
    院調查刑事訴訟原有之證據，而斟酌其結果以判斷事實之真
    偽，並於判決內記明其得心證之理由，即非法所不許（最高
    法院49年台上字第929 號判例參照），何況上開不起訴處分
    經原告聲請再議後，業由臺灣高等法院檢察署認為再議理由
    而撤銷原處分，發回續行偵查，嗣板橋地檢署檢察官再以99
    年度偵續字第367 號不起訴處分，係因原告已對撤回對陳囿
    中之告訴，依告訴不可分原則，被告亦為撤回告訴效力所及
    之結果，並非認定被告未共同毆打原告，是被告以其所涉刑
    事傷害罪嫌部分業為檢察官不起訴處分為由，抗辯原告之訴
    無理由，亦非可採。
六、關於原告得請求被告賠償之金額部分：
    按因故意或過失，不法侵害他人之權利者，負損害賠償責任
    ；數人共同不法侵害他人之權利者，連帶負損害賠償責任；
    不法侵害他人之身體或健康者，對於被害人因此喪失或減少
    勞動能力或增加生活上之需要時，應負損害賠償責任；不法
    侵害他人之身體、健康、名譽、自由、信用、隱私、貞操，
    或不法侵害其他人格法益而情節重大者，被害人雖非財產上
    之損害，亦得請求賠償相當之金額，民法第184 條第1 項前
    段、第185 條第1 項前段、第193 條第1 項、第195 條第1
    項分別定有明文。又慰撫金之賠償其核給之標準固與財產上
    損害之計算不同，然非不可斟酌雙方身分、資力與加害程度
    ，及其他各種情形核定相當之數額，最高法院著有51年台上
    字第223 號判例亦可資參照。本件原告既遭被告與吳禹興、
    陳囿中共同毆打成傷，其自得依上開規定請求被告負侵權行
    為之損害賠償責任。茲就原告請求賠償之金額是否准許，分
    述如下：
  (一)原告主張其本件受傷先後至亞東醫院、廣川醫院、漢邦中醫
    診所、清水健全中醫診所、陳鴻翔中醫診所治療，支付醫藥
    費7,318 元，住院衣物用品1,592 元，看護費2 萬元，住院
    伙食費1,530 元，往返醫院交通費6,300 元，醫療保健成藥
    23,000元，合計59,740元部分，業據提出上述5 家醫院、診
    所出具之醫療費用收據、統一發票、看護費用收據、計程車
    資收據等件影本為證（見本院卷第10至22頁），被告雖抗辯
    原告此部分請求，有上開5 家醫院、診所之醫藥費，究竟其
    受傷幾次，顯與事理不合云云，惟依前揭診斷證明書所載，
    原告因本件之傷至亞東醫院急診，98年12月22日離院後，98
    年12月23日至98年12月31日在廣川醫院住院治療，出院後改
    門診治療，嗣因上舉引痛，需持續作復健治療，則原告為求
    繼續治療，先後前往上開3 家中醫診所求診，並未見有不合
    常理之處，是被告此辯顯屬空言，並非可採，原告此部分請
    求，應予准許。
  (二)原告主張其受傷期間2 個月無法工作，損失薪資104,000 元
    ，及其因傷造成右肩無上舉（肩部粘連囊炎五十肩）後遺症
    ，無法從事原任職之塔式吊車高空作業，需停職復健至痊癒
    才能恢復原工作，原任職公司藉故以業務緊縮為由，於99年
    4 月10日與原告終止勞動契約，原告復健期間薪資損失由99
    年4 月10日算至99年12月10日止，為8 個月，計416,000 元
    等節，有其提出之全民健保繳費證明單、福揚工業股份有限
    公司（下稱福揚公司）離職證明書、98年度各類所得扣繳暨
    免扣繳憑單、原告98年12月份薪資明細表等件影本在卷可稽
    （見本院卷第23至25頁），被告固又抗辯原告應就其傷造成
    右肩無法上舉，需停職復健，及被解僱要求賠償薪資損失負
    負舉證責任云云，然原告於受傷前係從事塔式吊車高空作業
    工作，為被告所不否認，且原告確因本件之傷造成上舉引痛
    ，需持續作復健治療，亦如前述，故被告於本件受傷後無法
    再從事原任職之工作，應屬無疑，是被告前揭抗辯亦屬無據
    ，亦非可採。惟依原告所提出之上開扣繳憑單所載，原告於
    98年度之總所得為598,370 元，平均每月所得為49,864元（
    598,370 ÷12＝49,864，元以下四捨五入），故原告主張其
    受傷後2 個月無法工作之損失薪資應為99,728元（即：49,8
    64×2 ＝99,728），復健期間8 個月之薪資損失應為398,91
    2 元（即：49,864×8 ＝398,912 ），合計應為498,640 元
    （即：99,728＋398,912 ），原告逾此部分請求，並非有據
    。
  (三)原告主張其因本件傷害治療復健期間將近1 年，期間承受醫
    療、復健，精神上受有痛苦，爰請求慰撫金15萬元等語。查
    本件原告既遭被告與吳禹興、陳囿中毆打而受有前述之傷害
    ，其傷勢匪輕，且出院後持續門診接受治療，其精神上自受
    有相當程度之痛苦，是其依第195 條第1 項規定請求被告賠
    償非財產上之損害即慰撫金，核屬有據，被告空言抗辯原告
    不得請求慰撫金，並無足取。又查原告學歷為國中畢業，本
    件受傷前在福揚公司擔任塔式吊車司機，目前無業，名下有
    2 間房屋，經其陳明在卷（見本院卷第74頁反面），另依本
    院依職權調取之稅務電子閘門財產所得調件明細表2 份所載
    ，原告名下有房屋2 筆、土地2 筆，財產總額合計1,317,63
    0 元；被告98年度所得為92,000元，名下有汽車2 部（見本
    院卷第36頁至第39頁）。本院審酌兩造之上述教育程度、經
    濟狀況及被告加害情形，暨原告所受精神痛苦程度等情狀，
    認原告請求被告賠償非財產上之損害即慰撫金15萬元，應屬
    允當，應予准許。
  (四)綜上，原告得請求被告賠償之金額為708,380 元（即：59,7
    40＋498,640 ＋150,000 ＝708,380 ）。
七、被告再抗辯：本件被告有3 人，責任應由3 人均攤，不能選
    擇性僅要求被告1 人負擔，且本件發生原因係因原告挑釁所
    致，原告與有過失，應審酌雙方過失比例，就損害賠償為相
    抵，又原告挑釁吳禹興、陳囿中衝突地點係被告所經營之檳
    榔攤，造成檳榔攤生財器具及檳榔、飲料等貨品之毀損及兩
    天無法營業，約損失5 萬元，亦應予扣抵云云。惟查，被告
    並未舉證證明原告就本件損害之發生為與有過失，則其抗辯
    原告就有過失相抵原則之適用，及應扣抵其檳榔攤約5 萬元
    ，當非無據；次查，「連帶債務之債權人，得對於債務人中
    之一人或數人或其全體，同時或先後請求全部或一部之給付
    。連帶債務未全部履行前，全體債務人仍負連帶責任。」民
    法第273 條定有明文。本件被告與吳禹興、陳囿中既應依民
    法第185 條第1 項前段規定，對原告負連帶賠償責任，則原
    告自得同時或先後請求被告與吳禹興、陳囿中為全部之給付
    ，故被告抗辯本件侵權行為責任應由其與吳禹興、陳囿中3
    人均攤，亦非可採。
八、末按因連帶債務人中之一人為清償、代物清償、提存、抵銷
    或混同而債務消滅者，他債務人亦同免其責任，民法第274
    條定有明文。本件共同侵權行為應負連帶賠償責任之陳囿中
    已於99年10月15日與原告在新北市土城區調解委員會成立調
    解，同意賠償原告45萬元，已如前述，且陳囿中業經如數給
    付原告，亦經原告供明（見本院卷第63頁），則依照前揭規
    定，原告請求之上開金額中之45萬元已因連帶債務人中之一
    人清償而債務消減，應予扣減，故本件原告僅能請求被告給
    付258,380 元（即：708,380 －450,000 ＝258,380 ）。從
    而，原告依侵權行為之法律關係，請求被告給付258,380 元
    及自起訴狀繕本送達翌日即100 年1 月21日起至清償日止，
    按年息百分之5 計算之利息，為有理由，應予准許；逾此部
    分之請求，為無理由，應予駁回。
九、本件原告勝訴部分，係屬所命給付之金額未逾50萬元之判決
    ，應依職權宣告假執行。
十、結論：本件原告之訴為一部有理由，一部無理由，依民事訴
    訟法第385 條第1 項前段、第79條、第389 條第1 項第5 款
    ，判決如主文。
中    華    民    國    100   年    4     月    26    日
                  民事第一庭    法  官  高文淵
上列正本係照原本作成
如對本判決上訴，須於判決送達後20日內向本院提出上訴狀
中    華    民    國    100   年    4     月    26    日
                                書記官  黃瀅螢